【裁判字號】    98,交抗,2199
【裁判日期】    980916
【裁判案由】    違反道路交通管理處罰條例
【裁判全文】
臺灣高等法院交通事件裁定            98年度交抗字第2199號
  抗  告  人
  即受處分人  甲○○
上列抗告人因違反道路交通管理處罰條例案件，不服臺灣板橋地
方法院，中華民國98年7月28日所為裁定（98年度交聲字第920號
），提起抗告，本院裁定如下：
    主  文
抗告駁回。
    理  由
一、抗告意旨略以：抗告人於民國（下同）98年 2月15日下午17
    時許，駕駛車牌號碼ＥＮ－4300號自用小客車，於行經臺北
    縣林口鄉○○路與粉寮路三岔路口時，雖見路口號誌燈（下
    稱Ａ號誌燈）變為紅燈，惟因復見緊偎該號誌燈旁有一組較
    小之號誌燈（下稱Ｂ號誌燈，即中正路57巷之號誌燈）轉為
    綠燈，抗告人因而依該號誌燈指示左轉至粉寮路，而遭警員
    拍照指稱有闖紅燈之行為並開單處罰，然交通號誌之設置應
    使一般用路人容易分辨明瞭，如為複雜或難辨，則將失去設
    置該號誌之目的，上開Ｂ號誌燈設置於仁愛路中央分隔島前
    ，著實有令人誤判Ｂ號誌燈係掌管"左轉"粉寮路之作用，此
    台北縣政府交通局亦派員至該路口會勘而同意將Ｂ號誌燈拆
    除，以免用路人誤判號誌造成未依規定行駛，本件抗告人駕
    車行經該處，係因燈光號誌設置不當，致無法即時遵守，既
    無闖紅燈之故意，亦非因自己之過失所致，而警方既知該路
    口號誌極易使用路人誤判，卻未加強宣導，提醒民眾注意，
    反利用此機會拍攝違規車輛以衝業績，實屬對人民之財產權
    侵害甚深，原審未審酌及此，而駁回抗告人之聲明異議，為
    此依法提起抗告，請求撤銷原裁定云云。
二、按汽車駕駛人，行經有燈光號誌管制之交岔路口闖紅燈者，
    處新臺幣（下同）一千八百元以上五千四百元以下罰鍰，並
    記違規點數三點，道路交通管理處罰條例第五十三條第一項
    、第六十三條第一項第三款分別定有明文。
三、查抗告人甲○○於98年2月15日17時1分許，駕駛其所有車牌
    號碼ＥＮ－4300號自用小客車，沿臺北縣林口鄉○○路行駛
    至該路與粉寮路、中正路57巷之交岔路口時，在仁愛路燈光
    號誌（Ａ號誌燈）為紅燈時仍左轉駛入粉寮路，適經在該處
    執行交通違規稽查取締之臺北縣政府警察局新莊分局員警發
    覺後拍照採證，並依法掣單舉發，抗告人不服提出申訴後，
    經交通部公路總局臺北區監理所調查後認定違規行為屬實，
    而以抗告人駕車行經有燈光號誌管制之交岔路口闖紅燈為由
    ，依道路交通管理處罰條例第53條第1項、第 63條規定，於
    98 年4月6日以北監自裁字裁40－CV0000000號裁決書裁處罰
    鍰2,700元，並記違規點數3點等事實，此據抗告人供述在卷
    ，並有採證照片 2張、臺北縣政府警察局舉發違反道路交通
    管理事件通知單、交通部公路總局臺北區○○○○○道路交
    通管理事件裁決書各1 紙等附卷可稽，堪認抗告人於駕車行
    經上開交岔路口時，確有未遵守道路交通號誌之指示，逕自
    闖越該路口紅燈行駛之違規駕駛行為。抗告人雖以上開路口
    燈光號誌設置不當，致其誤認中正路57巷之燈光號誌（Ｂ號
    誌燈）為仁愛路左轉粉寮路之通行號誌燈而左轉，其並無闖
    紅燈（即紅燈左轉駛入粉寮路）之故意或過失等語置辯，惟
    查，上開路口係仁愛路、粉寮路與中正路57巷等3條道路之
    交岔路口，該三條道路均設有指示該路（巷）通行權之燈光
    號誌各2組（近燈即行駛方向之燈光號誌1組、遠燈即行駛方
    向路口對面之燈光號誌 1組），各條道路之遠近燈設置位置
    、角度均不相同，此有現場照片 6幀、路口路況及號誌位置
    示意圖乙紙在卷可考，而本件抗告人行駛方向之仁愛路遠燈
    （Ａ號誌燈）與中正路57巷遠燈（Ｂ號誌燈）所在位置雖相
    距不遠，惟該 2組燈光號誌不僅角度不同（Ａ號誌燈之燈面
    係面對仁愛路，Ｂ號誌燈之燈面係面對中正路57巷），設置
    方式亦不同（Ａ號誌燈3個燈號係橫向設置，Ｂ號誌燈3個燈
    號係直立設置），由外觀即可看出該二組燈光號誌顯非指示
    同一道路之通行權，一般用路人應無誤判之虞。況依道路交
    通標誌標線號誌設置規則第 206條第1款第1目、第2款第1目
    、第 5款第1、2目之規定，在無其他標誌、標線禁制或指示
    下，圓形綠燈表示准許車輛直行或左、右轉；箭頭綠燈表示
    僅准許車輛依箭頭指示之方向行駛；車輛面對圓形紅燈表示
    禁止通行，不得超越停止線或進入路口；車輛面對與圓形紅
    燈同亮之箭頭綠燈時，得依箭頭綠燈之指示行進。則若上開
    路口仁愛路確設有紅燈左轉時段，燈光號誌之顯示方式理應
    為「圓形紅燈」與「左轉箭頭綠燈」併存於同一組燈光號誌
    中亮起，不可能以「圓形紅燈」與「圓形綠燈」在不同組燈
    光號誌中亮起作為指示仁愛路車輛得紅燈左轉之用，是本件
    Ａ號誌燈之「圓形紅燈」與Ｂ號誌燈之「圓形綠燈」在同一
    時段亮起時，沿仁愛路行駛至上開路口之車輛駕駛人應可清
    楚辨認出此係指示二條不同道路通行權之二組燈光號誌，而
    非指示此時可紅燈左轉至粉寮路，是抗告人上開所辯，並不
    足採。至臺北縣政府交通局縱曾於 98年3月12日派員至上開
    路口會勘而同意將中正路57巷改為單行道，並將中正路57巷
    之近遠燈號誌拆除、原有三時相調整為二時相運作，以免用
    路人誤判號誌造成未依規定行駛，然此僅係行政機關參酌民
    眾意見後對道路交通標誌標線號誌之設置進行修改，以便更
    符合現實之路況而已，惟並不能因之即認抗告人無於上開交
    岔路口違規闖紅燈左轉之事實，附此敘明。綜上，抗告人確
    有於上揭時地行經上開路口時闖越紅燈左轉之違規事實，應
    堪認定。原處分機關因而依道路交通管理處罰條例第53條第
    1項規定，裁處罰鍰新臺幣（下同）2,700元，並依同條例63
    條規定記違規點數3點，並無不當，原審因而認抗告人之聲
    明異議為無理由，而予以駁回，經核亦無不合，抗告人之抗
    告意旨猶執陳詞否認有闖越紅燈之故意或過失而指摘原審裁
    定不當，尚難認有理由，應予駁回。
四、據上論結，應依道路交通案件處理辦法第26條，刑事訴訟法
    第412條，裁定如主文。
中    華    民    國    98    年    9     月    16    日
                  刑事第八庭    審判長法  官  張傳栗
                                      法  官  蔡光治
                                      法  官  劉嶽承
以上正本證明與原本無異。
不得再抗告。
                                      書記官  吳玉華
中    華    民    國    98    年    9     月    16    日


司法院資訊處製作；財團法人民間司法改革基金會備份。
